最高法院刑事判決                              八十八年度台上字第六五八○號
    上  訴  人  甲○○
右上訴人因誣告案件，不服台灣高等法院台中分院中華民國八十六年十月七日第二審
判決（八十六年度上訴字第一六○號，起訴案號：台灣台中地方法院檢察署八十四年
度偵字第一六一五七號），提起上訴，本院判決如左：
    主  文
上訴駁回。
    理  由
按刑事訴訟法第三百七十七條規定，上訴於第三審法院，非以判決違背法令為理由，
不得為之。是提起第三審上訴，應以原判決違背法令為理由，係屬法定要件。如果上
訴理由狀並未依據卷內訴訟資料，具體指摘原判決不適用何種法則或如何適用不當，
或所指摘原判決違法情事，顯與法律規定得為第三審上訴理由之違法情形，不相適合
時，均應認其上訴為違背法律上之程式，予以駁回。本件上訴人甲○○上訴意旨略稱
：刑法第一百六十九條之誣告罪，以使人受刑事或懲戒處分之意思向該管公務員誣告
為要件，若因公務員之推問而為不利他人之陳述，縱其陳述涉於虛偽，既無申告他人
使其受刑事或懲戒處分之意思，即與誣告之要件不符。上訴人係因台灣台中地方法院
檢察署爆發檢察官貪污疑案，經該署主任檢察官之傳喚推問而為陳述，並未對任何人
提出告訴其有非法搜索住宅並強取財物行為，自與誣告罪之構成要件有間，原判決遽
以該罪論科，有適用法則不當之違法等語。惟查原判決就卷內資料，分別取捨，綜合
判斷，依調查證據所得心證，認上訴人於台灣台中地方法院檢察署檢察官偵查時，虛
構事實，誣指該署前檢察官洪紹文於民國八十一年六月二十四日晚上八時許，至其事
務所搜索，取走其新台幣三十二萬元現金及十萬元支票與一張記利息之字條等情。並
表示提出告發，要求給洪紹文一個小懲罰，其誣告犯行明確，因而撤銷第一審不當之
判決，改判論處上訴人誣告罪刑，已詳其所憑之證據及認定之理由。從形式上觀察
，並無違背法令之情形存在。查本件雖是因流言傳入台灣台中地方法院檢察署，而由
檢察官主動偵辦是否有檢察官涉嫌犯罪，並非上訴人主動至檢察署誣告，但上訴人前
開誣告行為，並非為自己所涉侵占罪嫌之脫罪而答辯，所述全屬虛構用以誣陷洪紹文
，且上訴人在歷次偵訊中，一再表示違法搜索取走財物係洪紹文所為，要求給洪紹文
一個小懲罰，並提出告發，顯有誣告之故意，自與本院二十五年上字第二九二五號及
五十三年台上字第五七四號判例所指情形有間，原判決理由中已說明甚詳。上訴意旨
謂其未申告何人非法搜索其事務所取走財物，僅依檢察官之推問而為陳述，並非誣告
云云，顯非依據卷內資料執為指摘之合法上訴理由，依首揭說明，其上訴違背法律上
之程式，應予駁回。
據上論結，應依刑事訴訟法第三百九十五條前段，判決如主文。
中      華      民      國    八十八    年     十一     月     十八     日
                              最高法院刑事第九庭
                                  審判長法官  張  信  雄
                                        法官  賴  忠  星
                                        法官  張  清  埤
                                        法官  陳  東  誥
                                        法官  張  春  福
      右正本證明與原本無異
                                              書  記  官
中      華      民      國    八十八    年     十一     月    二十三    日
